臺灣高等法院臺南分院刑事判決
111年度金上訴字第45號
上  訴  人  
即  被  告  葉人瑋


上列上訴人因詐欺等案件，不服臺灣臺南地方法院110年度金訴
字第412號中華民國110年11月15日第一審判決（起訴案號：臺灣
臺南地方檢察署110年度偵字第17040、17223號），提起上訴，
本院判決如下：
    主  文
原判決關於其附表編號1、3所處之刑及其應執行刑，均撤銷。
葉人瑋如原判決附表編號1、3部分，各處有期徒刑壹年伍月、壹
年參月。
其他上訴駁回（原判決關於其附表編號2所處之刑)。
葉人瑋上開撤銷改判及上訴駁回部分所處之刑，應執行有期徒刑
壹年捌月。
    理  由
壹、程序事項：
一、按刑事訴訟法第348條規定於民國110年6月16日公布，同年
    月18日生效施行，而本案係於111年1月4日繫屬本院，並非
    刑事訴訟法施行法第7之13條所規定仍適用修正前規定之案
    件，故應適用修正後刑事訴訟法第348條之規定，先予說明
    。又修正後刑事訴訟法第348條第3項規定：「上訴得明示僅
    就判決之刑、沒收或保安處分一部為之」。
二、查本件被告葉人瑋上訴意旨，係認其業已與告訴人柯文傑、
    胡峻銓成立調解，原審量刑過重，並於本院審判期日陳明僅
    對量刑部分上訴（見本院卷第152頁)，且對於原判決（如附
    件）認定之犯罪事實及所引用之證據及理由、罪名均同意，
    並無不服，檢察官及被告並均同意本院依照原審所判決之犯
    罪事實、證據、理由、引用法條及罪名為基礎，僅調查量刑
    證據及就刑度辯論（見本院卷第152頁）。依據前述規定，
    本院僅就原判決量刑妥適與否進行審理，至於原判決其他部
    分（含原判決認定之犯罪事實及罪名），則非本院審理範圍
    ，先予指明。　　
貳、上訴論斷之理由：
一、被告上訴意旨主張：被告坦承犯行，且業已與告訴人柯文傑
    、胡峻銓成立調解，原審量刑過重，請求從輕量刑等語。
二、量刑撤銷改判(即原判決關於其附表編號1、3所處之刑及其
    應執行刑部分)之理由：
㈠、原判決以被告罪證明確，因而予以論罪科刑，固非無見。惟
    查：被告於原審判決後已於111年2月14日與告訴人柯文傑(
    即原判決附表編號1所示之被害人)成立調解，約定由被告給
    付柯文傑新臺幣（下同）3萬元，給付方式為自111年3月15
    日起按月於每月15日給付2,000元，至全部清償完畢止，如
    一期未履行，視為全部到期，且柯文傑同意法院依卷證資料
    就被告給予附條件之緩刑宣告，被告並已給付柯文傑第1期
    分期款2,000元；被告於原審判決後並已於111年2月14日與
    告訴人胡峻銓(即原判決附表編號3所示之被害人)成立調解
    ，約定由被告給付胡峻銓1萬8,000元，給付方式為自111年3
    月15日起按月於每月15日給付2,000元，至全部清償完畢止
    ，如一期未履行，視為全部到期，且胡峻銓同意法院依卷證
    資料就被告給予附條件之緩刑宣告等情，有本院111年2月14
    日111年度附民移調字第8號調解筆錄2份及公務電話查詢紀
    錄表(見本院卷第135-138、161頁)在卷可稽。原審未及審酌
    上情，因而就原判決關於其附表編號1、3部分，分別量處被
    告有期徒刑1年6月、1年4月，及定應執行有期徒刑1年10月
    ，所為刑之量定，稍嫌過重，容有未洽。被告上訴意旨，據
    此認為此等部分原審量刑不當，為有理由，原審量刑既有違
    誤，自屬難以維持，自應由本院將原判決關於其附表編號1
    、3所處之刑及其應執行刑部分，予以撤銷改判，期臻妥適
    。
㈡、量刑：
　　爰審酌被告正值青年，竟不思循正途賺取所需，僅因貪圖私
    利，即甘為詐騙集團組織吸收，而與詐騙集團成員共同違犯
    如原審判決認定之犯罪事實，並於該詐欺集團中擔任收簿手
    及取款車手，即依詐欺集團成員指示，收取他人寄送之人頭
    帳戶金融卡及持人頭帳戶金融卡提領詐欺所得之贓款，交與
    詐欺集團成員，實無足取，且被告所擔任之角色係使詐騙集
    團得以實際獲取犯罪所得，助長詐欺犯罪之風氣，製造金流
    斷點，使他人逃避刑事追訴，增加查緝犯罪之困難，復使各
    被害人難於追償，惟被告於原審判決後並已與告訴人柯文傑
    、胡峻銓成立調解，約定由被告給付柯文傑、胡峻銓如上，
    其中被告並已給付柯文傑第1期分期款2,000元，並兼衡被告
    犯後坦承犯行之態度、素行、涉案情節及對柯文傑、胡峻銓
    造成之損害情形，暨被告於原審自陳○○畢業之智識程度，從
    事○○、月薪約0萬元左右、未婚、有1名年僅4歲之子女，另1
    名即將出生，目前與父母親同住之家庭生活狀況（見原審卷
    第46頁)等一切情狀，就原判決關於其附表編號1、3所犯之
    三人以上共同詐欺取財罪，分別量處如主文欄第2項所示之
    刑，以示懲儆。再者，經考量被告本案所犯三人以上共同詐
    欺取財罪3罪之犯罪時間、犯罪之同質性以及定應執行刑之
    限制加重原則，兼顧刑罰衡平之要求及矯正受刑人之目的，
    爰與後述上訴駁回所宣告之刑，定其應執行刑為有期徒刑1
    年8月，以示懲儆。
三、量刑上訴駁回(即原判決關於其附表編號2所處之刑部分)之
    理由：
㈠、按量刑輕重，係屬事實審法院得依職權自由裁量之事項，苟
    已斟酌刑法第57條各款所列情狀而未逾越法定刑度，不得遽
    指為違法；刑罰之量定，固屬法院自由裁量之職權行使，但
    仍應審酌刑法第57條所列各款事由及一切情狀，為酌量輕重
    之標準，並非漫無限制。在同一犯罪事實與情節，如別無其
    他加重或減輕之原因，下級審法院量定之刑，亦無過重或失
    輕之不當情形，則上級審法院對下級審法院之職權行使，原
    則上應予尊重（最高法院72年台上字第6696號判決先例、85
    年度台上字第2446號判決要旨參照）。
㈡、查本件原審量刑時，已審酌被告正值青年，竟不思循正途賺
    取所需，僅因貪圖私利，即甘為詐騙集團組織吸收，而與詐
    騙集團成員共同違犯犯行，實無足取，且被告所擔任之角色
    係使詐騙集團得以實際獲取犯罪所得，使被害人難於追償，
    侵害他人財產安全及社會治安，殊為不該，兼衡被告之犯後
    態度、素行、涉案情節及對被害人造成之損害情形，暨被告
    自陳學歷為○○畢業、○○工作、月薪約0萬元左右、未婚、有1
    名年僅4歲之子女，另1名即將出生，目前與父母親同住等一
    切情狀，而就被告所犯三人以上共同詐欺取財罪，量處有期
    徒刑1年4月。是原審就被告之量刑已依刑法第57條所定多款
    科刑輕重之標準，於法定刑度範圍內，詳予考量審酌而為刑
    之量定，且已考量被告之犯後態度(坦承)等情而為量刑，且
    被告復未與原判決附表編號2所示之被害人張竣硯成立調解
    或和解，亦未賠償張竣硯，復無其他刑之減輕事由，是原審
    量刑並未逾越公平正義之精神，亦無濫用裁量職權情事，經
    核並無違反罪刑相當原則與比例原則，是原審上開量刑並無
    過重之情。準此，被告上訴意旨，認原判決此部分量刑過重
    ，經核並無理由，應予駁回。
據上論斷，應依刑事訴訟法第369條第1項前段、第368條、第364
條、第299條第1項前段，組織犯罪防制條例第3條第1項後段，洗
錢防制法第14條第1項，刑法第11條前段、第339條之4第1項第2
款、第51條第5款，判決如主文。
本案經檢察官廖羽羚提起公訴，檢察官曾昭愷到庭執行職務。　
中　　華　　民　　國　　111 　年　　3 　　月　　17　　日
                  刑事第四庭    審判長法　官  郭玫利
                                      法　官  曾子珍
                                      法　官  陳金虎
以上正本證明與原本無異。
如不服本判決應於收受送達後20日內向本院提出上訴書狀，其未
敘述上訴理由者，並得於提起上訴後20日內向本院補提理由書（
均須按他造當事人之人數附繕本）「切勿逕送上級法院」。
　　　　　　　　　　　　　　　　　　　書記官　蘇文儀　　
中　　華　　民　　國　　111 　年　　3 　　月　　17　　日
附錄本案論罪科刑法條：
洗錢防制法第14條第1項：
有第二條各款所列洗錢行為者，處7年以下有期徒刑，併科新臺
幣5百萬元以下罰金。

組織犯罪防制條例第3條第1項：
發起、主持、操縱或指揮犯罪組織者，處3年以上10年以下有期
徒刑，得併科新臺幣1億元以下罰金；參與者，處6月以上5年以
下有期徒刑，得併科新臺幣1千萬元以下罰金。但參與情節輕微
者，得減輕或免除其刑。

中華民國刑法第339條之4：
犯第339條詐欺罪而有下列情形之一者，處1年以上7年以下有期
徒刑，得併科1百萬元以下罰金：
一、冒用政府機關或公務員名義犯之。
二、三人以上共同犯之。
三、以廣播電視、電子通訊、網際網路或其他媒體等傳播工具，
    對公眾散布而犯之。
前項之未遂犯罰之。